# 合并中或有对价的计量以及后续计量！

提问人：wufaxian 时间：2018-11-25 21:58:05
“A 公司为上市公司，于 2 x 13 年 12 月， A 公司与独立第三方 B 公司签订股权购买协议，以发行股份的方式，收购其所持有的 C 公司100% 股权。该交易未造成 A 公司最终控制人变更，为非同一控制下的企业合并，购买日为 2 x 13 年 12 月 31 日。 针对上述股权购买交易， A 公司与 B 公司补充签订了《业绩承诺协议扎根据该协议， B 公司承诺 C 公司 2 x 14 年度、 2 x 15 年度和 2 x 16 年度经审计的扣除非经常性损益后的净利润分别不低于 9， 000 万元、 12 ， 000 万元和 14 ， 000 万元。如 C 公司截至当期期末累积实现净利润数额小于截至当期期末累积盈利预测数额，则 B 公司应将盈利预测数与实际净利润之间的差额部分以股份返还方式向 A公司补偿。 A 公司应在盈利承诺当年标的公司专项审核报告出具之日后 45 日内召开董事会、股东大会，审议当期回购方案，确定应回购股份数量，以 1 元价格回购并予以注销。当年应回购的股份数量= (截至当期期末累积盈利预测数额-截至当期期末累积实现净利润数额) /补偿期限内各年的预测净利润数总和×本次交易总对价 4 本次发行价格-已补偿股份数。在各年计算的应补偿股份数少于或等于 0 时，按 0 取值，即已经补偿的股数不冲囚。”
我们假设交易中对C公司的估值是 10 亿元。A公司每股面值 1 元。每股净资产 3 元。交易对价为A公司支付 10 亿股！或有对价按照期权方法估值，估值结果为 2 亿元。
1 、在交易日，如果将或有对价认定为“权益”。会计分录应该是怎样的？（虽然未来收到的返还股份是不确定的。但是这里为了讨论方便还是假设可以被认定为权益！）
如果将或有对价认定为“金融资产”。会计分录应该是怎样的？
2 、后续期间，分成两种情况。2 x 15年业绩未达标，B公司应该向A公司返还X亿股A公司股份作为补偿！
如果在交易日将或有对价认定为“权益”。此时会计分录应该是怎样的？
如果在交易日将或有对价认定为“金融资产”。此时会计分录应该是怎样的？
3 、在2 x 15年经过减值测试。认为C公司作为一项长期股权投资应该减值。
如果在交易日将或有对价认定为“权益”。此时会计分录应该是怎样的？
如果在交易日将或有对价认定为“金融资产”。此时会计分录应该是怎样的？
以上还请各位老师指教。多谢！

回答人：chenyiwei
对于或有对价会计处理的一般原则，可参考附件PPT 的第 17 ～ 28 页。
非同一控制下合并产生巨额商誉的若干问题(2017.06).pptx
(1.48 MB, 下载次数: 672)
2018-11-26 05:01 上传 点击文件名下载附件

提问人：wufaxian 时间：2018-11-26 18:20:27
谢谢陈老师提供的资料。该资料部分解答了我的问题。但是关于“在交易日，如果将或有对价认定为“权益” 如何编写会计分录并没有给出明确答案。导致对“权益”的认识还是很抽象。并且一旦认定为权益后，即便未来业绩 与 预期值不符，也不对“权益”进行后续调整。就更难想通了。业绩不达标必然导致补偿。这个“权益”怎么能不做调整呢？
关于收购股份，如果要针对未来业绩达标的几种情况，编辑预测财务报表，是否有相关的书籍或读物推荐？希望可以从书中看到编辑过程和最后得出的财务报表。

回答人：chenyiwei
实务中很少有此类案例，基本不用去看，遇到时根据具体情况考虑如何处理。

提问人：老兵 701206 时间：2019-08-12 19:04:27
陈老师您好！ 有个案例，要点如下： 1 、收购方要对付的或有对价在合并日已确认为预计负债 1000 万元（公允价值，本金）， 分根据业绩情况分五年支付本金和利息； 2 、根据准则规定，预计负债的后续计量采用公允价值，收购方未来需支付的利息，是计入公允价值变动损益，还是计入财务费用？ 谢谢

回答人：chenyiwei
财务费用——利息支出。